最高法院刑事判決　　　　　　九十四年度台上字第七三四一號
　　上　訴　人　甲○○
　　　　　　　　　　　　2之2.
　　選任辯護人　吳剛魁律師
上列上訴人因殺人未遂案件，不服台灣高等法院高雄分院中華民
國九十二年五月十五日第二審判決（九十二年度上訴字第四七０
號，起訴案號：台灣高雄地方法院檢察署九十年度偵字第七七二
０號），提起上訴，本院判決如下：
    主  文
原判決撤銷，發回台灣高等法院高雄分院。
    理  由
本件原判決認定上訴人甲○○於民國八十九年十二月四日上午一
時三十分許，因與被害人張珀慈至高雄縣鳳山市好樂迪ＫＴＶ唱
歌，為張珀慈男友即另被害人洪國榮得知大表不滿，趕至與上訴
人理論，上訴人悻然離去後，洪國榮仍不罷休，猶於當日上午四
時許，帶張珀慈至同市○○路六巷三十四號上訴人住處理論並叫
囂，致引發上訴人不滿，竟與其兄黃國恩（已死亡，經不起訴處
分）共同基於殺人之犯意聯絡，由上訴人手持西瓜刀，黃國恩手
持木棒，追砍、追打洪國榮頭部及身體，洪國榮逃避不及，用手
抵擋，遭上訴人砍殺數刀，受有右側第一、二、三、四掌骨骨折
合併神經及血管受損、左側肩胛骨開放性骨折、左肩撕裂傷、顏
面骨骨折等傷害，張珀慈見狀上前搶救，亦遭上訴人同以殺人之
故意，接續持刀砍中手臂，而受有左臂割傷、左手割傷併開放性
骨折及神經血管肌鍵斷裂等傷害。洪國榮趁機逃離現場時，因友
人劉自治見狀報警，上訴人兄弟始罷手離去。嗣洪國榮與張珀慈
均經送醫急救，始倖免於難等情。因而將第一審諭知上訴人無罪
之判決予以撤銷，改判依想像競合犯刑法第二百七十一條第二項
、第一項之殺人未遂罪關係，論處上訴人共同殺人未遂罪刑。固
非無見。
惟查：(一)、刑法上殺人未遂罪與傷害罪之區別，應依行為人有無
殺意為斷，被害人傷痕多寡、輕重如何、受害部位及加害人所用
兇器、下手情形，暨其雙方有無深仇大恨，於審究犯意方面，均
為重要參考資料。洪國榮之傷勢為右側第一、二、三、四掌骨骨
折合併神經及血管受損、左側肩胛骨開放性骨折、左肩撕裂傷、
顏面骨折；張珀慈之傷情為左臂割傷、左手割傷併開放性骨折及
神經血管肌鍵斷裂，固有其二人之受傷診斷證明書在卷可憑（見
警卷第十四、十五頁），就受傷部位及程度等各情以觀，是否已
達足以致命地步？張珀慈既直言「因甲○○原要砍洪國榮，我去
擋，才砍到我」，及上訴人與洪國榮無仇等語（見偵查卷第十一
頁背面、第十二頁正面），此攸關上訴人是否有殺害二人犯意之
認定，於上訴人之利益有重大關係，原審未調查被害人之病歷資
料，詳加斟酌，遽行判決，應認有證據調查未盡之違法。(二)、科
刑之判決書，須將認定之犯罪事實詳記於事實欄，然後於理由內
逐一說明其憑以認定之證據，使事實與理由兩相一致，方為合法
。倘事實認定前後齟齬，或與證據不相適合，即有判決理由矛盾
之違誤。原判決事實認定「甲○○手持西瓜刀，另由黃國恩手持
木棒追砍、追打洪國榮，洪國榮因逃避不及用手抵擋，致被甲○
○砍殺數刀」（見原判決第二頁第一至三行），既認係上訴人與
其兄一起追砍及追打洪國榮，乃又認洪國榮係遭上訴人一人所砍
傷，黃國恩則未為任何加害行為，已見事實認定前後齟齬，且洪
國榮在偵查中係指稱：「甲○○持西瓜刀、黃國忠（按為黃國恩
之誤繕）持木棍，砍我頭部、手掌、左肩胛骨及右側下顎骨，黃
國恩持木棍全身都打」（見偵查卷第十二頁正面），在原審復就
黃國恩所持兇器改稱係「鐵棒」（見原審卷第三十六頁），究竟
何者可採？原判決未予說明，亦嫌理由未備，並有認定事實與卷
內證據不相適合之違誤。再據張珀慈上揭供稱：「因甲○○原要
砍洪國榮，我去擋，才砍到我」，似謂上訴人係單獨起意加害於
伊。倘若張珀慈被害部分，上訴人亦係基於殺人犯意為之，然原
判決事實欄則未特加區別此部分究竟有無在上訴人與黃國恩共同
殺人犯意聯絡範圍之內，而理由內亦籠統說明上訴人與「其兄黃
國恩間，就前述犯行，有犯意聯絡及行為分擔，均為共同正犯」
（見原判決第五頁第七、八行），同有判決理由矛盾之違法。以
上，或為上訴意旨所指摘，或屬本院得依職權調查之事項，應認
原判決具有撤銷發回更審之原因。
據上論結，應依刑事訴訟法第三百九十七條、第四百零一條，判
決如主文。
中　　華　　民　　國　九十四　年　 十二 　月　二十九　日
                      最高法院刑事第八庭
                          審判長法官  張　淳　淙
                                法官  張　春　福
                                法官  呂　丹　玉
                                法官  洪　昌　宏
                                法官  蔡　彩　貞
      本件正本證明與原本無異
                                      書  記  官
中　　華　　民　　國　九十五　年　　一　　月　　二　　日
                                                      Ｅ
